臺灣高等法院刑事判決　　　　　　 93年度上更(一)字第326號
上　訴　人　甲○○
即　被　告
選任辯護人　邱創舜律師
上列上訴人因毒品危害防制條例等案件，不服臺灣板橋地方法院
91年度重訴字第11號，中華民國92年9月17日第一審判決（起訴
案號：臺灣板橋地方法院檢察署88年度偵字第3000號、第3494號
、第25353號），提起上訴，本院判決後，經最高法院發回，本
院判決如下：
    主  文
原判決關於意圖販賣而持有第一級毒品部分及定執行刑部分撤銷
。
甲○○共同意圖販賣而持有第一級毒品，累犯，處有期徒刑拾年
貳月；附表編號一所示之海洛因壹拾捌包、編號二所示之古柯鹼
貳包，均沒收銷燬；如附表編號三至十一所示之物均沒收。
    事  實
一、甲○○於民國（下同）八十六年間，因賭博案件，經台灣台
    北地方法院判處有期徒刑五月確定，於八十六年九月三十日
    易科罰金執行完畢。
二、緣乙○○（業經本院九十一年度上重更(一)第二六號判處無期
    徒刑，經最高法院駁回上訴確定）曾販賣安非他命與甲○○
    ，其基於販賣第一級毒品營利之意圖，於八十八年一月二十
    六日下午，邀同不知情之楊素月（綽號「琦琦」，業經檢察
    官為不起訴處分確定）由台北市一同搭機前往高雄市，楊素
    月此時另行他往訪友，乙○○則於當日下午三時許，在高雄
    火車站前，向綽號「阿正」（真實姓名、年籍不詳）之成年
    男子以新台幣（下同）五十萬元之代價，販入第一級毒品海
    洛因磚乙塊（嗣經分裝為如附表編號一所示之海洛因十八包
    ）、及第一級毒品古柯鹼二包（如附表編號二所示），再與
    楊素月會合搭乘火車北返，並於同日晚間八、九時許將上開
    毒品及分裝袋等物品，攜帶至臺北縣土城市○○路○段二０
    三巷三號十樓不知情之許宏榮住處，未久楊素月先行離去，
    稍後甲○○亦前往該址與乙○○會合，即由乙○○於該址某
    房間內將購得之前開海洛因磚分裝為十八包，分裝後即將前
    開海洛因及古柯鹼交予甲○○，要求甲○○代為販賣與不特
    定之人營利，甲○○予以應允，並與乙○○共同基於意圖販
    賣之犯意聯絡而收受持有前開海洛因及古柯鹼，將之分別裝
    置於以塑膠袋包裝之紙袋內、及其隨身攜帶之糖果盒內。至
    當晚十一時四十分許，甲○○持有前開毒品隨同乙○○相繼
    離開許宏榮住處時，適為警據報前往當場在上址門口樓梯間
    查獲乙○○、甲○○，並在渠等所攜帶之紙袋、手提包、糖
    果盒內分別查扣得詳如附表所示之海洛因、古柯鹼（含包裝
    袋）、原先包裝海落因磚之雙獅地球牌包裝紙、及甲○○、
    乙○○供分裝海洛因及預備供犯罪所用之分裝袋、電子磅秤
    、計算機、塑膠分裝杓、金屬分裝杓等物品（均如附表所示
    ）。
三、案經臺北縣政府警察局土城分局報請臺灣板橋地方法院檢察
    署檢察官偵查起訴。
    理  由
一、按修正後刑事訴訟法施行法第七條之三規定：「中華民國九
    十二年一月十四日修正通過之刑事訴訟法施行前，已繫屬於
    各法院之案件，其以後之訴訟程序，應依修正刑事訴訟法終
    結之。但修正刑事訴訟法施行前已依法定程序進行之訴訟程
    序，其效力不受影響。」。九十二年一月十四日修正、同年
    二月六日公布之刑事訴訟法，業於同年九月一日施行，本案
    係於九十一年四月十日繫屬於第一審法院，依前揭規定，於
    刑事訴訟法施行前第一審就可得為證據之證據資料，已依法
    定程序調查者，其效力不受影響，自仍得為證據。又證人即
    共犯乙○○於本院審理時所為之證言，雖有與其原先在警訊
    、偵查所為之陳述有不符之情況，惟乙○○在警訊及偵查中
    所為之陳述，本均屬刑事訴訟法修正前所合法取得之證據，
    而其在警訊、偵查中所為之陳述，並無遭受強暴、脅迫、詐
    欺、利誘等外力干擾情形，或影響其心理狀況致妨礙其自由
    陳述等顯不可信之情況，且為本案證明被告犯罪事實存否所
    必要者，依刑事訴訟法第一百五十九條之一第二項、第一百
    五十九條之二規定，均得為證據。合先說明。
二、訊據上訴人即被告甲○○對於在上開時地持有如附表所示之
    海洛因、古柯鹼等毒品為警查獲，警方並查扣得其與乙○○
    所有如附表所示之其餘扣案物品等事實，固坦承不諱，惟矢
    口否認有前開犯行，辯稱：其當日係前往向乙○○購買安非
    他命施用，乙○○分裝海洛因之事並不知情，待與乙○○離
    開許宏榮住處時，乙○○囑其幫忙攜帶一塑膠袋至樓下，其
    甫出門即遭警察查獲，並不知有海洛因、古柯鹼在內等語。
    惟查：
  (一)扣案如附表所示之海洛因、古柯鹼、及雙獅地球牌包裝紙、
    、分裝袋、電子磅秤、計算機、分裝杓等物品，係分別在被
    告所攜帶之以塑膠袋包裝之紙袋（以下簡稱紙袋）、手提包
    、糖果盒，及乙○○所攜帶之手提包內查獲之事實，業據被
    告及乙○○分別供認不諱，並有扣案之該等物品可稽。又查
    扣之毒品共計有海洛因十八包，古柯鹼二包，其中並未有編
    號一、二之包裝，海洛因毒品中有三包未經移送機關（台北
    縣警察局土城分局）賦予編號，另經鑑驗結果，其中十八包
    均係海洛因，合計淨重三三七．七八公克，包裝重二二．八
    三公克，純度二０‧一一％，純質淨重六七‧九三公克，另
    編號註明四、五兩包均係古柯鹼，合計淨重四‧一公克，包
    裝重一‧二四公克，純度七八‧０五％，純質淨重三‧二０
    公克，有法務部調查局八十八年三月十一日（八八）陸字第
    八八一三三○九三號鑑定通知書（偵字第三四九四號卷第二
    ０七頁）、八十九年六月九日（八九）陸(一)字第八九○三九
    四五○號函（同上卷第二五０、二五一頁）、及九十四年六
    月二十三日調科壹字第○九四○○二二六七五○號函暨所附
    之扣案毒品照片（上更(一)字卷第八十五頁至第八十七頁）可
    稽，由此可徵警方之起獲贓證物一覽表及起訴書附表（兩者
    相同）關於扣案海洛因之實際包裝數量、以及未記載古柯鹼
    等部分，均顯與實際情形有誤。另查依警訊筆錄所載，部分
    海洛因雖係在被告攜帶之糖果盒內查獲，然查被告於警訊中
    即供稱：除在其身上查獲之「現金、吸食器、玻璃球、皮包
    內之分裝袋、電子磅秤、計算機、吸管、打火機、酒精燈、
    酒精液」等為其所有外，其餘均係乙○○所有，其只有吸食
    安非他命，並未吸食海洛因等語，而被告遭查獲後，係因施
    用第二級毒品經裁定觀察、勒戒，有刑事裁定書影本可按（
    偵字第三四九四號卷第二二二頁），其遭釋放後於八十八年
    九月間復係因施用第二級毒品遭查獲裁定觀察、勒戒，亦有
    本院被告全國前案紀錄表可考，堪認被告本身並無施用第一
    級毒品海洛因及古柯鹼之犯行；又在被告持有之紙袋內查扣
    之海洛因確係乙○○購得之海洛因磚分裝而成乙節，業據證
    人乙○○供認在卷，而扣案之海洛因十八包經鑑驗結果，純
    度均相同，顯係出於同一來源，因此在被告攜帶糖果盒內查
    扣之海洛因亦應係由乙○○購得之海洛因磚分裝而來，並非
    被告為供自己施用而持有，應堪認定。次查被告及乙○○遭
    查獲時，檢警均未發現扣案物品中另有古柯鹼而未予調查訊
    問，而證人乙○○嗣於偵查中否認古柯鹼為其所有（偵字第
    三四九四號卷第二五四頁），嗣於本院審理時則陳稱：不復
    記憶等語，然查乙○○確有連續販賣第一級毒品海洛因及第
    二級毒品安非他命之犯行，並經判處罪刑確定，有本院九十
    一年度上重更(一)字第二六號、最高法院九十二年度台上字第
    六七號刑事判決可憑（上訴字卷第六十六頁至第一０二頁）
    ，並經本院調取該刑事案卷核閱無訛，而扣案之古柯鹼係連
    同海洛因一併送鑑驗而遭發覺，扣案之海洛因則係乙○○以
    五十萬元之代價販入欲販賣，被告本身則無施用第一級毒品
    古柯鹼之犯行，已如前述，故衡情之下，扣案之古柯鹼應係
    由乙○○於購買海洛因磚時一併販入，並連同扣案之海洛因
    一併交予被告持有，亦應堪認定。
  (二)扣案之海洛因係乙○○於案發當日至高雄市向綽號「阿正」
    販入等情，業據證人乙○○多次供明在卷，依證人乙○○於
    警訊及偵查中所供稱：「於八十八年一月二十六日二十三時
    四十分在土城市○○路○段二０三巷三號十樓樓梯間，被警
    方當場查獲我與甲○○二人，警方... 在甲○○手提塑膠袋
    （紙袋）內查獲之海洛因... 均為我所有。另於甲○○手提
    包內查獲分裝袋（中）十六個、（小）二十七個，電子磅秤
    一個、計算機一臺、塑膠管分裝杓十一支、金屬分裝杓一支
    、打火機三個、強力瓦斯噴燈一個、玻璃球吸食器一支、酒
    精燈一個、酒精液二瓶、金屬夾子一支.... 均是甲○○所
    有。另甲○○塑膠袋內有雙獅地球牌包裝紙一個及分裝袋（
    小）十二個，也是我本人所有。」、「因為我準備將海洛因
    分一部份交由甲○○幫我販賣予他人，我所有之海洛因原本
    是屬雙獅地球牌整塊海洛因重（九點三兩），於八十八年一
    月二十六日十三時五十五分搭乘遠東航空公司台北飛高雄飛
    機，... 他（阿正）約過十五分鐘便抵達與我會合，便在他
    的車上由我交付新台幣二十萬元正，阿正便將海洛因磚交給
    我」、「（為何本件是進海洛因？）上手問我要不要海洛因
    ，於是進了一塊海洛因磚，要甲○○去賣。」等語綦詳（見
    偵字第三０００號卷第十二頁背面至第十三頁反面、第三十
    二頁背面）等語，於八十八年一月二十八日原審法院羈押訊
    問時復供稱：「我是八十八年一月二十六日下午三點多從高
    雄火車站附近買回來，還沒有賣就被查獲，是向『阿正』年
    約四十歲男子買的，我跟一個『奇奇』的女子年約二十幾歲
    一起去買，我以五十萬元之價金購買，我只給二十萬元，被
    查獲時是在甲○○身上扣到，海洛因我想賣，但還沒有賣出
    去，在八十八年一月二十六日晚上九點多在查獲地點，我有
    想向甲○○說請他幫我賣海洛因，他說好，我想賣九十萬元
    ，還沒有說好如何分錢，我交給他時他知道是海洛因。」等
    語明確（見原審聲羈字第五四號卷第六頁），參以被告本身
    並無施用第一級毒品之犯行，已如前述，並無購買或持有海
    洛因毒品自行施用之必要，參以乙○○因連續販賣海洛因及
    安非他命之犯行（包含本件在高雄向「阿正」販入海洛因毒
    品販售之犯行），業經本院另案九十一年度上重更(一)字第二
    六號判決審認屬實，並經最高法院九十二年度台上字第六七
    號判決駁回乙○○上訴確定在案，故證人乙○○關於扣案之
    海洛因係交予被告欲委託被告同代為販賣營利之陳述，應堪
    採信。至於證人乙○○於本院審理時到庭作證，對案發經過
    情形多以時隔久遠為由諉稱不復記憶，或陳稱係因被告向其
    購買手機，去許宏榮處係退還手機，或先稱扣案海洛因係其
    所有，又稱到警局才看到海洛因，有無古柯鹼以忘記云云（
    見上更(一)字卷九十四年七月一日審判筆錄），前後莫衷一是
    ，且與前述證據不符，自無可採。又扣案之古柯鹼應係乙○
    ○購買海洛因時一併購入而交付被告持有，已如前述，則扣
    案之古柯鹼自係由乙○○一併交予被告持有意圖販賣，亦屬
    灼然。
  (三)扣案物品中確有雙獅地球牌包裝紙一個，另證人楊素月於原
    審中證稱：伊只認識乙○○，與被告不熟，只見過一、二次
    面，八十八年一月二十六日有與乙○○到高雄，是乙○○叫
    伊去的，那天伊要下去高雄，在許宏榮家遇到乙○○，他說
    「我們一起下去」，飛機錢他出，結果到高雄時伊去找朋友
    ，就各自離開，並相約四點半在高雄火車站見面。回去路上
    ，伊有看到他手上拿一個牛皮紙袋東西，他說要去洗手間，
    叫伊幫他拿一下，伊就放在包包裡面，回到台北到許宏榮家
    時，伊就把東西還給他。到許宏榮家時並沒有看到被告，出
    發時也沒有看到被告等等語（原審卷二第十九頁），均與乙
    ○○供述如何至高雄市購得海洛因磚之情節相互吻合，足以
    佐證乙○○上開關於其係向「阿正」購入雙獅地球牌整塊海
    洛因磚之供述確與事實相符。再由楊素月前開證言以觀，亦
    足徵楊素月係經證人乙○○邀約始隨同其南下高雄市，並非
    由被告甲○○委請楊素月陪同乙○○南下高雄市一同購買毒
    品。被告既否認與證人乙○○事先同謀販入海洛因等毒品販
    售，而與乙○○同行之楊素月亦非為被告所委請，可見證人
    乙○○應係單獨基於販賣毒品海洛因之犯意，而獨自與不知
    情之楊素月至高雄市向「阿正」販入扣案之海洛因磚及古柯
    鹼後，始帶回欲交由被告代為販賣圖利，從而，被告並未參
    與乙○○販入第一級毒品海洛因之及古柯鹼之犯行，洵可認
    定。
  (四)另據證人許宏榮於警訊時證稱：「... 他們（指被告與證人
    乙○○）被警方查獲之海洛因及安非他命都是他們所有，當
    日他們被捕之前是到我住處分裝後，出來就被警方查獲。」
    等語（見偵字第三四九四號卷第一四七頁背面、一四八頁）
    ，於原審中證稱：「當天是被告先到我那裡的，證人許（燦
    坤）是被告打電話給他的，他們聊一下被告說證人許要來，
    他們來後證人許有帶一塊海洛因磚，就問我有沒有房間，他
    要在房間分裝，我就挪壹個房間給他，他就在裡面，被告有
    買飲料進去給他，證人許就待一二個小時，後來證人許說要
    走了，被告也跟著走了。」、「... 他們二人先後走，是證
    人許先走的，被告才走的，二人相隔沒有多久時間。」、「
    是證人許打電話給被告，說要找一個房間分裝，分裝時被告
    與我一起看電視」、「當時我與被告在另一房間看電視，證
    人許在另一房間分裝毒品，被告應該沒有與證人許一起分裝
    毒品」等語（見原審卷二第一九二頁至一九四頁），於本院
    前審中證稱：「他們在我家門口，... 他們一出門口，鐵門
    關起來，在等電梯，就被警察抓到... 當時乙○○跟被告是
    一起離開，離開時乙○○手上有拿包包、手提袋之類的東西
    ，在乙○○跟被告離開之前，沒有討論如何處理海洛因之事
    」等語明確（上訴字卷第六十一頁至第六十三頁），證人許
    宏榮雖就被告是否經乙○○告知要分裝毒品海洛因，始到達
    許宏榮住處乙節，前後供述並不一致，且就被告與乙○○到
    達其住處之先後順序，與證人楊素月證述情節亦不一致，然
    對於乙○○在房間分裝海洛因時，被告確曾在場並送飲料與
    乙○○乙節證述極為明確，證人乙○○於本院審理時就此點
    亦證述確有其事（上更(一)字卷九十四年七月一日審判筆錄第
    五面），則被告豈有不知乙○○交付之塑膠袋係裝有分裝後
    之海洛因之理？至證人許宏榮雖於原審中證述當時是乙○○
    先行離開，被告始行離開許宏榮住處等語，嗣於本院前審中
    改稱：被告與乙○○二人在其家門口一出門口，在等電梯就
    被警察抓到等語，惟參諸證人李龍華即當時查獲之土城分局
    刑事組員警於本院審理證陳：當時查獲地點，應該是筆錄記
    載的地點，十樓樓梯間的位置應該是被告十樓出門以後的位
    置，當時埋伏的地方是樓梯間，那時開鐵門有聲音，彼等就
    知道他已經出來，從筆錄上來看應該是二個人一起被逮捕的
    等語（見本院九十二年十二月十八日審判筆錄），應以證人
    許宏榮於本院審理中所證被告與乙○○一同離開後即為警查
    獲等情節，較為可採。是被告與乙○○既係自證人許宏榮家
    中一同離開至門口樓梯間等候電梯之際為警查獲，則證人乙
    ○○顯無要求被告幫忙拿裝有毒品海洛因之塑膠袋到樓下而
    不自行攜帶之必要。又在被告所攜帶紙袋內查獲之海洛因，
    及在被告所攜帶之糖果盒內查獲之海洛因，均係由乙○○購
    得之海洛因磚分裝而來，已如前述，堪認被告持有分裝之海
    洛因後又將之分別藏置於紙袋及糖果盒內，且被告等遭警方
    查獲時，乙○○本身並未攜帶任何毒品，扣案之海洛因、古
    柯鹼全數交由被告攜帶持有，依此情節，被告辯稱紙袋係乙
    ○○要求其幫忙拿到樓下，其不知內裝海洛因云云，實與常
    理不符，委無可採。本件扣案之海洛因及古柯鹼數量甚鉅，
    價值不菲，且係屬違禁物，其持有自須具有相當之隱密性，
    而被告一再於本案及另案偵審中均供認其有向證人乙○○購
    買安非他命等情（此部分乙○○所涉販賣安非他命部分，業
    經判決有罪確定），顯見，被告與乙○○二人間係毒品買賣
    交易之關係，非有任何故舊情誼，則證人乙○○於本件查獲
    當時，茍非係要將前開海洛因及古柯鹼交予被告販售與他人
    ，又豈有將該價值不菲又具有隱密性之海洛因、古柯鹼輕易
    交由被告持有之理？由是足見，證人乙○○稱扣案之海洛因
    係伊要交給被告幫伊販賣等語，應值採信。
  (五)第查乙○○已供明扣案之海洛因係以五十萬元購入（實際先
    支付二十萬元，尚欠「阿正」三十萬元），預計以九十萬元
    之價格販出，則其顯係基於營利之意圖而為要無疑義，被告
    既應允代為販賣與他人，並進而接受持有該等毒品，被告係
    與乙○○共同意圖營利販賣而持有該等毒品，亦屬明確。至
    於乙○○另案經判決確定之刑事案件（本院九十一年度上重
    更(一)字第二六號、最高法院九十二年度台上字第六七號）雖
    未一併認定乙○○將扣案之海洛因、古柯鹼交予被告代為販
    賣部分之犯罪事實，然該案件中已記載扣案物品之查獲情形
    （見九十一年度上重更(一)一字第二六號刑事判決附表二編號
    五），而被告並未參與乙○○販入該等毒品部分之犯行，且
    該案與本案為各自獨立之刑事訴訟，乙○○所受確定判決所
    認定之犯罪事實自不足資為有利於被告之論據。
  (六)綜上所述，本案事證明確，被告之犯行應堪認定。
三、核被告所為，係犯毒品危害防制條例第五條第一項之意圖販
    賣而持有第一級毒品罪。公訴意旨雖認被告係犯毒品危害防
    制條例第四條第一項販賣第一級毒品罪，惟查本案不能證明
    被告有與乙○○共同販入海洛因、古柯鹼之犯行（詳如後述
    ），而被告雖係與乙○○共同基於販賣營利之意圖而收受持
    有扣案之海洛因、古柯鹼，然而被告甫持有該等毒品與乙○
    ○一同離開許宏榮住處時即遭查獲，並未著手實施販賣第一
    級毒品之構成要件行為，自不成立販賣第一級毒品既遂或未
    遂罪責，僅能論以意圖販賣而持有第一級毒品罪。公訴意旨
    尚有未洽，惟起訴之基本社會事實相同，自應依法變更起訴
    法條。被告以一行為，同時意圖販賣而持有第一級毒品海洛
    因及古柯鹼，為想像競合犯，應從情節較重之意圖販賣而持
    有海洛因罪處斷。被告之上開犯行，與乙○○間有同之犯意
    聯絡及行為分擔，均為共同正犯。被告於八十六年間，因賭
    博案件，經台灣台北地方法院判處有期徒刑五月確定，於八
    十六年九月三十日易科罰金執行完畢，有本院被告全國前案
    紀錄表可徵，其於五年內再犯有期徒刑以上之本罪，應依累
    犯規定，就有本刑有期徒刑及罰金刑部分加重其刑（有期徒
    刑部分不得加重）。被告行為後，毒品危害防制條例於九十
    二年七月九日修正公布，自九十三年一月九日施行，惟關於
    該條例第五條第一項之犯罪構成要件及法定刑並未實際修正
    ，自無新舊法變更比較適用之問題，應逕依修正後之毒品危
    害防制條例論處，併此指明。
四、原判決對被告予以論科，固非無見。然查：(1)檢察官業就被
    告涉嫌販賣第一級毒品古柯鹼罪嫌部分起訴，且扣案物品中
    確有古柯鹼二包，然原判決就檢察官起訴關於此部分恝置不
    論，亦對扣案之古柯鹼視為不見，自有就已受請求之事項未
    予判決之違法。(2)扣案之海洛因共計為十八包，且均為乙○
    ○交付被告，由被告意圖販賣而持有者，已如前述。原判決
    未就全案證據及情節詳為剖析，竟僅憑起訴書附表之錯誤記
    載，認扣案之海洛因僅為十六包，復誤認為其中三包係被告
    自行施用而持有而予以排除，亦顯有違誤。(3)原判決就被告
    所犯本罪之無期徒刑部分，一併依累犯規定加重其刑，亦有
    未合。(4)毒品與包裝毒品之物品係屬兩事，查獲之第一、二
    級毒品應依毒品危害防制條例第十八條前段沒收銷毀，至於
    包裝毒品用之塑膠袋等物品，則係供犯罪所用之物，應視被
    告所犯之罪名，而分別適用毒品危害防制條例第十九條第一
    項或刑法第三十八條第一項第二款規定沒收，原判決對扣案
    之毒品海洛因之包裝塑膠袋漏未諭知沒收，亦有疏誤。被告
    提起上訴，否認犯罪，雖無理由，然原判決既有可議，自屬
    無法維持，應由本院將原判決關於意圖販賣而持有第一級毒
    品部分及定執行刑部分撤銷（原判決關於被告偽造印章有罪
    部分，及販賣安非他命無罪部分，均因未提起上訴而確定）
    ，另為適法之諭知。爰審酌被告甲○○之前科素行、因一時
    貪圖不法所得而犯罪，惟尚未實際進行販賣第一級毒品犯行
    即遭查獲，本身亦未實際獲得不法利得，及查扣之毒品數量
    並非微少，及其生活狀況、智識程度、犯罪後之態度等一切
    情狀，量處如主文第二項所示之刑，以示懲戒。
五、扣案如附表編號一、二所示之海洛因、古柯鹼貳包，均係第
    一級毒品，應依法沒收銷燬；其餘如附表編號三至十一所示
    之物品，分別係被告及共犯乙○○所有，供本案犯罪所用之
    物，及供犯罪預備所用之物，分別依毒品危害防制條例第十
    九條第一項、及刑法第三十八條第一項第二款規定沒收。又
    該等物品均經扣案，並無全部或一部不能沒收之情形，無庸
    諭知追徵其價額或以其財產抵償。至被告於上開時地為警查
    獲時，另扣得之打火機三個、強力瓦斯噴燈一個、玻璃球吸
    食器一支、酒精燈一個、酒精液二瓶、金屬夾子一支、吸食
    器一組、玻璃器一個等物，尚與被告所涉本件之犯行無涉，
    故不予宣告沒收，併予敘明。
六、公訴意旨另以：被告與乙○○共同意圖營利，基於概括之犯
    意聯絡，於八十八年一月二十六日下午二時許，由被告安排
    有人楊素月（業經不起訴處分確定）與許某二人，一起至高
    雄火車站前，與綽號「阿正」之人批購毒品，計以五十萬元
    之代價，購得扣案之海洛因、古柯鹼、及安非他命毛重四十
    四公克後，攜返前開許宏榮住處分裝待售時，為警當場查獲
    等情，因認被告另涉有販賣第一、二級毒品罪嫌。查：
  (一)犯罪事實應依證據認定之，無證據不得推定其犯罪事實，刑
    事訴訟法第一百五十四條第二項定有明文。又認定犯罪事實
    所憑之證據，雖不以直接證據為限，間接證據亦包括在內，
    然而無論直接或間接證據，其為訴訟上之證明，須於通常一
    般之人均不致有所懷疑，而得確信其為真實之程度者，始得
    據為有罪之認定，倘其證明尚未達到此一程度，而有合理之
    懷疑存在時，事實審法院在心證上無從為有罪之確信，自應
    為無罪之判決（參見最高法院七十六年度台上字第四九八六
    號判例意旨）。
  (二)關於被告被訴涉嫌販賣第二級毒品安非他命部分，業經原審
    法院判決無罪確定。而原判決雖未就扣案之安非他命部分予
    以論斷，然被告已迭次堅稱扣案之安非他命係其向乙○○購
    買供本身施用，而乙○○確有販賣安非他命與被告之犯行，
    並經另案判決確定在案。另查本案扣案之安非他命並無任何
    確切證據足以證明係乙○○於案發當日向「阿正」所販入，
    更無法證明係被告與乙○○共同意圖營利而販入（參見後述
    ），本案顯然無法證明被告有與乙○○共同販入扣案安非他
    命之犯行。
  (三)公訴人認被告涉有販賣海洛因、古柯鹼部分之犯行，無非係
    以共犯乙○○供稱伊南下高雄購買海洛因係被告安排其友人
    綽號「琦琦」（或「奇奇」，即楊素月）之女子陪同一起南
    下購買，被告顯與共犯乙○○有事先謀議之情形等情為其論
    據。惟查被告於警訊時雖供稱：「（是否你叫『琦琦』陪同
    乙○○至高雄購買海落因磚？）是的」等語（見偵字第三０
    ００號卷第六頁正面），繼於偵查中供稱：「是阿正打電話
    來，而當天我沒空，才叫許某南下... 我就告訴許某和琦琦
    到高雄火車站就會有人來接洽，但我沒告訴許某是去拿何物
    ，只是告訴琦琦拿海洛因，但琦琦有無告訴許某我不清楚。
    」（見偵字第三四九四號卷第二三六頁），惟其後則一再堅
    稱並未安排證人楊素月陪同乙○○南下購買海洛因，且於八
    十八年四月十六日檢察官偵查時，係應乙○○之要求配合乙
    ○○之供詞，以換取開釋等語（見原審卷二第一七六頁），
    則其前後供述顯非一致。而證人乙○○於警訊時則另供稱：
    「由許宏榮聯絡在高雄綽號『阿正』，約定在高雄火車站碰
    面，許（宏榮）某委由我和綽號『琦琦』女子，一起南下取
    貨，取回後，再交給許宏榮」、「... 因我本身沒錢，又染
    有施用毒品惡習，所以有時候幫許某（許宏榮）跑腿」（見
    偵字第三四九四號卷第一五一頁背面）等語，則究係許宏榮
    或被告安排乙○○南下購買毒品，其前後供述已不一致；且
    其另於八十八年二月八日警訊時，復供稱：「（警方於八十
    八年一月二十七日十六時四十五分偵訊你時，你供稱為警查
    獲之海洛因磚是一名綽號『琦琦』女子陪同你至高雄購買，
    並由你付與他三公克海洛因台幣一萬元正做為代價是否實在
    ？）均屬實在」等語（詳同上偵卷第九十頁），則綽號「琦
    琦」之女子茍確係被告委其陪同乙○○南下，則乙○○又何
    須另外支付「琦琦」高額之代價？而證人即綽號「琦琦」（
    或「奇奇」）之楊素月於原審調查時亦一再否認係被告要伊
    陪同乙○○南下，對於乙○○南下購買海洛因一節亦堅決否
    認知情（見原審卷二第十九頁），且其所涉此部分之犯嫌，
    亦經檢察官為不起訴處分，有台灣桃園地方法院檢察署九十
    一年度偵字第二二０００號檢察官不起訴處分書可稽（附於
    原審卷二第五二頁至五三頁）。此外，復無其他積極事證足
    資證明被告有要證人許素月陪同乙○○一同南下購買海洛因
    之情事，自難僅憑同案被告乙○○前後不一之證詞，及被告
    於警訊時之前開供述，遽認被告有與乙○○事先謀議並命許
    素月陪同南下購買海洛因之情事，此部分自無從認定被告有
    與乙○○共犯意圖營利販賣而買入第一級毒品海洛因及古柯
    鹼之犯行。
  (四)綜上所述，此部分顯有合理懷疑存在，自屬不能證明被告犯
    罪，惟因公訴意旨認與前開經判決有罪之犯行，分別有裁判
    上一罪及實質上一罪之關係，故不另為無罪之諭知。
七、被告另聲請訊問證人許宏榮，惟證人許宏榮業餘原審及本院
    前審兩度到庭作證，經法官合法訊問，並經被告之辯護人詰
    問，其陳述明確別無訊問之必要，依刑事訴訟法第一百九十
    六條規定，自不得再行傳喚，併此指明。
據上論斷，應依刑事訴訟法第三百六十九條第一項前段、第三百
六十四條、第二百九十九條第一項前段、第三百條，毒品危害防
制條例第五條第一項、第十八條第一項前段、第十九條第一項、
刑法第十一條、第二條第一項前段、第二十八條、第五十五條、
第四十七條、第三十八條第一項第二款，判決如主文。
本案經檢察官羅榮乾到庭執行職務。
中　　華　　民　　國　　94　　年　　8 　　月　　26　　日
　　　　　　　　　刑事第二十二庭審判長法　官  黃瑞華
　　　　　　　　　　　　　　　　　　  法　官  陳憲裕
　　　　　　　　　　　　　　　　　　  法　官  宋  祺
以上正本證明與原本無異。
如不服本判決，應於收受送達後十日內向本院提出上訴書狀，其
未敘述上訴之理由者並得於提起上訴後十日內向本院補提理由書
（均須按他造當事人之人數附繕本）。
                                       書記官  蔡慧娟
中　　華　　民　　國　　94　　年　　9　　月　　6　　日
附錄：本案論罪科刑法條全文
毒品危害防制條例第5條第1項
意圖販賣而持有第1級毒品者，處無期徒刑或十年以上有期徒刑
，得併科新臺幣七百萬元以下罰金。
附表：
┌──┬──────────────────────┬─────────┐
│編號│應  沒  收  之  扣  案  物  品  名  稱      │備            註  │
├──┼──────────────────────┼─────────┤
│1   │海洛因十八包，合計淨重三三七．七八公克（包裝│分別在被告所帶之│
│    │重二二．八三公克）。                        │塑膠袋內裝之紙袋內│
│    │                                            │、及糖果盒內查獲  │
├──┼──────────────────────┼─────────┤
│2   │古柯鹼二包（合計淨重四‧一０公克）          │                  │
├──┼──────────────────────┼─────────┤
│3   │雙獅地球牌包裝紙一個。                      │                  │
├──┼──────────────────────┼─────────┤
│4   │分裝袋十二個                                │                  │
├──┼──────────────────────┼─────────┤
│5   │分裝袋十六個（中）、二十七個（小）          │在乙○○手提包內查│
│    │                                            │獲                │
├──┼──────────────────────┼─────────┤
│6   │電子磅秤一台                                │在被告所攜帶之手提│
├──┼──────────────────────┤  內查獲          │
│7   │計算機一台                                  │                  │
├──┼──────────────────────┤                  │
│8   │塑膠製分裝杓十一支                          │                  │
├──┼──────────────────────┤                  │
│9   │金屬分裝杓一支                              │                  │
├──┼──────────────────────┼─────────┤
│10  │包裝前開編號一、二所示海洛因及古柯鹼所用之塑│                  │
│    │膠袋二十只                                  │                  │
├──┼──────────────────────┼─────────┤
│11  │糖果盒一個                                  │                  │
└──┴──────────────────────┴─────────┘
